臺灣高等法院臺中分院刑事判決
111年度金上訴字第1402號
上  訴  人  
即  被  告  林彥宏





選任辯護人  王品懿律師
上列上訴人即被告因加重詐欺等案件，不服臺灣彰化地方法院11
0年度訴字第861號中華民國111年4月20日第一審刑事判決（起訴
案號：臺灣彰化地方檢察署110年度偵字第6850號、第7052號。
移送併辦案號：110年度偵字第10666號），提起上訴，本院判決
如下：
    主  文
上訴駁回。
    事  實
一、林彥宏經由臉書社團刊登的廣告，與某姓名年籍均不詳而LI
    NE暱稱「張雅婷客服」之成年人士取得聯繫，經該不詳人士
    即「張雅婷客服」告知需提供金融機構帳戶帳號，並依姓名
    年籍均不詳而LINE暱稱「張智傑」的指示，協助提領款項後
    轉交給指定之人，即可獲得提領金額4%的報酬，其依一般社
    會生活之通常經驗，應可知悉一般人均可自行申請金融機構
    帳戶使用，如非意圖供犯罪所用，實無使用他人金融機構帳
    戶之必要，並可預見其將金融機構帳戶提供予該不詳人士即
    「張雅婷客服」、「張智傑」，「張雅婷客服」、「張智傑
    」將可能使用其提供的金融機構帳戶供詐欺被害民眾匯入款
    項使用，進而達到掩飾、隱匿特定犯罪所得之洗錢目的，竟
    仍基於縱有民眾受騙匯款至其提供的帳戶，以及其協助提領
    的行為，將使檢警機關難以追查民眾受騙款項之去向與所在
    ，而形成金流斷點，亦不違反其本意之不確定故意，與「張
    雅婷客服」、「張智傑」及其等同夥，共同基於三人以上犯
    詐欺取財，以及掩飾、隱匿特定犯罪所得去向、所在之犯意
    聯絡，於民國110 年3 月10日至同年月13日之間，陸續將其
    所申請開立之中華郵政股份有限公司「三重中興橋」郵局帳
    戶（局號：0000000號、帳號：0000000號）及台中銀行社頭
    分行帳戶（帳號：000000000000號）之存摺封面的翻拍照片
    ，以LINE傳送予「張雅婷客服」後，分別為下列加重詐欺取
    財與洗錢之犯行：
　㈠「張雅婷客服」、「張智傑」或其等2人之同夥，於110年3月2
    9日11時6分許，假冒洪金龍外甥林冠鋌名義，撥打電話向洪金龍
    佯稱：承諾要借錢給朋友，但忘記攜帶存摺，無法匯款給朋
    友，故臨時向洪金龍借款，翌日早上10時，就會將款項歸還
    云云，致使洪金龍誤認親戚臨時急需，而陷於錯誤，於同日11
    時25分許，在新北市基隆路二段的富邦銀行，臨櫃匯款新臺
    幣（下同）32萬元至林彥宏上開郵局帳戶內。「張智傑」待
    洪金龍受騙匯款後，通知林彥宏前往彰化縣○○鄉○○路○段000
    號「社頭郵局」查看有無32萬元匯入，林彥宏則持其所有行
    動電話（門號：0000000000號）與「張智傑」聯繫，並依指
    示於同日12時10分許，前往查看並確認已有受騙款項匯入，
    並依「張智傑」的指示，在「社頭郵局」操作ATM陸續提領1
    5,000元、6萬元、6萬元、15,000元等4筆合計15萬元款項，
    以及將洪金龍受騙匯入上開郵局帳戶款項中的3萬元，轉帳
    至其上開台中銀行帳戶；林彥宏再於同日13時5分許，依「
    張智傑」指示，將其提領的前述15萬元款項，攜至「社頭郵
    局」對面的巷子，轉交予某穿著藍色外套與黑色長靴而姓名
    年籍均不詳之成年女子收受，而掩飾、隱匿此部分詐欺犯罪
    所得之去向及所在。洪金龍受騙匯入上開郵局帳戶內之剩餘
    款項14萬元（計算式＝32萬元－已提領轉交的15萬元－轉帳至
    台中銀行帳戶的3萬），經林彥宏於110年3月30日凌晨2時許
    ，依「張智傑」的指示，操作設於臺中市○○區○○路0號（起
    訴書與原判決均誤載為臺中市大雅區廣福路）「統一超商廣
    福門市」店內的ATM，分次提領2萬元共7筆合計14萬元後，
    於同日上午11時36分許，攜至彰化縣社頭鄉某85度C對面的
    彩券行，將其提領的14萬元轉交予前述同一成年女子，而掩
    飾、隱匿此部分詐欺犯罪所得之去向及所在。
　㈡「張雅婷客服」、「張智傑」或其等2人之同夥，於110年3月2
    9日某時，假冒黃春梅侄子黃啟煌名義，撥打電話向黃春梅
    佯稱：需向黃春梅借款云云，致使黃春梅誤認親戚臨時急需
    ，而陷於錯誤，於同日11時33分許，委由不知情之孫子賴奕
    呈在白河仙草埔郵局，臨櫃匯款10萬元至林彥宏上開台中銀
    行帳戶內。
　㈢「張雅婷客服」、「張智傑」或其等2人之同夥，於110年3月2
    9日10時13分許，假冒蕭鳳嬌侄兒張峻華名義，撥打電話向
    蕭鳳嬌佯稱：需要用錢，要向蕭鳳嬌借款云云，致使蕭鳳嬌
    陷於錯誤，於同日12時46分許，在郵局臨櫃匯款30萬元至林
    彥宏上開台中銀行帳戶內。「張雅婷客服」、「張智傑」與
    其等2人之同夥待黃春梅、蕭鳳嬌受騙匯款後，隨即聯繫林
    彥宏至臺中銀行查看款項是否匯入，林彥宏依「張智傑」
　　指示前往彰化縣社頭鄉員集路二段的台中銀行，確認有款項
    匯入後，於110年3月29日13時14分，在該銀行臨櫃提領台中
    銀行帳戶內的43萬元（計算式＝黃春梅受騙匯入的10萬元＋經
    林彥宏將洪金龍受騙匯入其郵局帳戶款項中的3萬元轉帳至
    台中銀行＋蕭鳳嬌受騙匯入的30萬元），於同日13時43分，
    依指示至「社頭郵局」對面巷子前，將其臨櫃提領的43萬現
    金轉交予前述同一成年女子，而掩飾、隱匿此部分詐欺犯罪
    所得之去向及所在。嗣因洪金龍、黃春梅、蕭鳳嬌察覺受騙
    ，報警處理，經警於110年4月27日9時15分至20分，在彰化
    縣○○鄉○○路○段000巷00號，查獲林彥宏，並扣得林彥宏所有
    而供其與「張雅婷客服」、「張智傑」聯繫使用之行動電話
    1支（含門號0000000000號SIM卡)，以及其持以提領洪金龍
    、黃春梅、蕭鳳嬌受騙款項之台中銀行金融卡與郵局金融卡
    各1張，始循線查獲上情。
二、案經蕭鳳嬌、洪金龍訴由彰化縣警察局田中、員林分局報告
    臺灣彰化地方檢察署檢察官偵查起訴及移送併辦。
    理  由
一、證據能力：
  ㈠以下援引上訴人即被告林彥宏之自白，因非出於強暴、脅迫
    、利誘、詐欺、疲勞訊問或其他不正方法所取得，且被告亦
    未爭執其陳述之任意性（見本院卷第61頁），又有其他事證
    足以補強被告之自白確屬真實可信，依刑事訴訟法第156 條
    第1 項之規定，應有證據能力。
　㈡按被告以外之人（包括證人、鑑定人、告訴人、被害人及共
    同被告等）於審判外之陳述，雖不符刑事訴訟法第159條之1
    至之4等四條之規定，然經當事人於審判程序同意作為證據
    ，法院審酌該言詞陳述或書面陳述作成時之情況，認為適當
    者，亦得為證據；當事人、代理人或辯護人於法院調查證據
    時，知有刑事訴訟法第159條第1項不得為證據之情形，而未
    於言詞辯論終結前聲明異議者，視為有前項之同意，同法第
    159條之5定有明文。立法意旨在於傳聞證據未經當事人之反
    對詰問予以核實，原則上先予排除。惟若當事人已放棄反對
    詰問權，於審判程序中表明同意該等傳聞證據可作為證據；
    或於言詞辯論終結前未聲明異議，基於尊重當事人對傳聞證
    據之處分權，及證據資料愈豐富，愈有助於真實發見之理念
    ，且強化言詞辯論主義，使訴訟程序得以順暢進行，上開傳
    聞證據應均具有證據能力，不以未具備刑事訴訟法第159條
    之1至第159條之4所定情形為限（最高法院104年度第3次刑
    事庭會議決議參照）。查本件以下所引用之被告以外之人於
    審判外之供述證據，因被告與辯護人本院準備程序中均表示
    ：同意有證據能力等語（見本院卷第61頁至第65頁），且於
    本院審判期日，亦均未聲明異議（見本院卷第84頁至第88頁
    ），本院審酌上開供述證據資料製作時之情況，並無不當取
    供及證明力明顯過低之瑕疵，認以之作為證據應屬適當，揆
    諸前開規定，應認均具證據能力。
  ㈢至於本院以下援引之其餘非供述證據資料，因與犯罪事實具
    有關聯性，且為執法人員依法所取得，並無不得作為證據之
    事由，且檢察官、被告與辯護人於本院審理期間對該等資料
    之證據能力，亦均不爭執，且其中關於刑事訴訟法第164條
    第2項規定，證物如為文書部分，係屬證物範圍。該等可為
    證據之文書，已經依法踐行調查證據之程序，即提示或告以
    要旨，自具有證據能力，併此敘明。
二、認定犯罪事實所憑證據與理由：
    訊據被告固不否認告訴人洪金龍、被害人黃春梅、告訴人蕭
    鳳嬌於「事實」欄㈠至㈢所示之時間，因受騙而各自匯款32
    萬元、10萬元、30萬元至上開郵局、台中銀行，經被告依「
    張智傑」分別於110年3月29日、同年月30日提領一空後，轉
    交予「張智傑」指派到場之成年女子，而掩飾、隱匿此部分
    詐欺犯罪所得等事實，僅辯稱：我不知道參與本案詐欺犯行
    的人數有三人以上，我承認普通詐欺取財與洗錢的事實，但
    否認有三人以上共同犯詐欺取財罪之犯行云云。經查：
　㈠被告依「張雅婷客服」之要求，將上開郵局帳戶與台中銀行
    帳戶之存摺封面的翻拍照片，以LINE傳送予「張雅婷客服」
    後，「張雅婷客服」、「張智傑」或其等2人之同夥，分別
    於「事實」欄㈠至㈢所載之時間，各對告訴人洪金龍、被害
    人黃春梅、告訴人蕭鳳嬌施以「事實」欄㈠至㈢所載之詐術
    ，致使告訴人洪金龍、被害人黃春梅、告訴人蕭鳳嬌均陷於
    錯誤，各自將32萬元、10萬元、30萬元分別匯入被告上開郵
    局帳戶與台中銀行帳戶內，被告因而夥同「張雅婷客服」、
    「張智傑」或其他同夥，向告訴人洪金龍、被害人黃春梅、
    告訴人蕭鳳嬌合計詐得72萬元（計算式＝告訴人洪金龍受騙
    金額32萬元＋被害人黃春梅受騙金額10萬元＋告訴人蕭鳳嬌受
    騙金額30萬元）得逞，被告再依「張智傑」指示，將前揭告
    訴人與被害人受騙匯入其上開郵局、台中銀行帳戶內的款項
    ，予以提領一空後，轉交予「張智傑」指派到場之某姓名年
    籍均不詳之成年女子，而掩飾、隱匿此部分詐欺犯罪所得去
    向與所在等情，業據被告於原審與本院審理中自白不諱（見
    原審卷第203頁、本院卷第60頁、第89頁至第91頁），並經
    證人即告訴人洪金龍、蕭鳳嬌、被害人黃春梅於警詢證述其
    等受騙經過情節甚詳（見110年度偵字第7052號卷第47頁至
    第49頁、23頁至第26頁、第67頁至第58頁），且有被告上開
    郵局帳戶與台中銀行帳戶存摺封面翻拍照片、被告與「張智
    傑」、「張雅婷客服」間的LINE對話紀錄（見110年度偵字
    第6850號卷第47頁至第76頁）、中華郵政股份有限公司110
    年4月19日函檢附被告上開郵局帳戶之基本資料及歷史交易
    清單（見110年度偵字第7052號卷第115頁至第119頁）、台
    中銀行110年4月16日函檢附被告上開台中銀行開戶資料及交
    易明細（見110年度偵字第7052號卷第121頁至第131頁）、
    被告於「事實」欄㈠所示時間至「社頭郵局」提領款項之監
    視錄影畫面（見110年度偵字第1076號卷第15頁至第23頁）
    、被告於「事實」欄㈠所示時間至「統一超商廣福門市」提
    領款項之監視錄影畫面（見110年度偵字第22626號卷第33頁
    至第43頁）、被告先後3次交付款項予「張智傑」指派到場
    之成年女子之監視錄影監視畫面（見原審卷第69頁至第95頁
    ）、告訴人洪金龍報案之內政部警政署反詐騙諮詢專線紀錄
    表、受理詐騙帳戶通報警示簡便格式表、金融機構聯防機制
    通報單、受（處）理案件證明單（見110年度他字第1076號
    卷第41頁至第47頁）、告訴人洪金龍提出之存摺內頁影本照
    片、台北富邦銀行匯款委託書、告訴人洪金龍與詐騙人員間
    LINE對話記錄（見110年度他字第1076號卷第51頁至第53頁
    ）。被害人黃春梅提出之郵政跨行匯款申請書、被害人黃春
    梅遭詐騙之LINE對話紀錄（見110年度偵字第7052號卷第77
    頁、第81頁）、被害人黃春梅報案之內政部警政署反詐騙諮
    詢專線紀錄表、受理詐騙帳戶通報警示簡便格式表（見110
    年度偵字第7052號卷第71頁至第75頁）。告訴人蕭鳳嬌提出
    之郵局存摺封面及內頁影本、郵政跨行匯款申請書（見110
    年度偵字第7052號卷第33頁至第37頁）、告訴人蕭鳳嬌報案
    之苗栗縣警察局苗栗分局文山派出所受（處）理各類案件證
    明單、受理各類案件紀錄表、金融機構聯防機制通報單（見
    110年度偵字第7052號卷第27頁至第31頁）等資料附卷可稽
    ，復有被告於110年4月27日9時15分至20分，在彰化縣○○鄉○
    ○路○段000巷00號，為警查獲時，並扣得被告所有而供其與
    「張雅婷客服」、「張智傑」聯繫使用之行動電話1支（含
    門號0000000000號SIM卡)，以及其持以提領告訴人洪金龍、
    蕭鳳嬌、被害人黃春梅受騙款項之台中銀行金融卡與郵局金
    融卡各1張扣案可憑，有搜索票及附件、搜索扣押筆錄、扣
    押物品目錄表、扣押物品清單、扣押物品翻拍照片等資料附
    卷可資參照（見110年度偵字第7052號卷第99頁至111頁、第
    209頁至第211頁）。足認被告前揭自白核與事實相符，是被
    告參與本案3次詐欺與洗錢之犯行，均堪認定。
　㈡依一般常情事理，現今社會金融機構、自動櫃員機廣布，一
    般大眾可輕易至其附近之金融機構或自動櫃員機就自己金融
    帳戶內之款項，進行提領或轉帳，倘非帳戶內的款項涉及不
    法，且收款人欲隱匿其真實身分以避免後續追查，應無可能
    刻意給付相當報酬委請專人代為提供金融機構帳戶，加以詐
    騙集團成員經常徵得人頭金融機構帳戶供被害人匯款後委請
    專人出面提領所詐得款項之行為，此情亦經公眾媒體多所報
    導而廣為流傳，則以被告為成年人，且其於105年8月間曾參
    與詐欺機房而涉犯加重詐欺取財罪，經法院判刑之生活經驗
    與閱歷，此有本院另案106年度上訴字第1087號刑事判決與
    臺灣高等法院被告前案紀錄表各1份在卷可佐（見原審卷第1
    37頁至第162頁、本院卷第35頁至第37頁），其對「張雅婷
    客服」、「張智傑」要求其提供個人金融機構帳戶，供他人
    匯入來源不明款項，並代為出面將帳戶內的款項，提領出來
    轉交指派到場之不詳姓名年籍女子時，應可預見該等款項可
    能為詐欺犯罪之詐得款項，猶不以為意，仍同意提供上開郵
    局與台中銀行帳戶帳號供「張雅婷客服」、「張智傑」與其
    2人同夥收取詐得款項後，再配合「張智傑」的指示將帳戶
    內的款項提領出來後轉交指派到場之人，被告主觀上自具有
    縱使所提供金融機構帳戶收取的款項，以及其代為提領轉交
    的款項為詐欺犯罪所得，亦不違背其本意之不確定故意，要
    屬無疑。參以，依被告與「張智傑」間的LINE對話紀錄，被
    告曾向「張智傑」詢問：「如果問我一次要領那麼多幹嘛」
    、「我怎麼回答」等語，「張智傑」則回以：「我會和你說
    領錢用途的」，以及被告曾向「張智傑」表示：「還需要您
    跟我說一下，到時候如果臨櫃領錢時的說法」時，「張智傑
    」回以：「沒問題滴」，被告則表示：「今天應該不會平台
    維修了吧」、「哈哈」，「張智傑」則回以：「不會的」等
    語（見110年度偵字第6850號卷第62頁、第58頁），顯示被
    告對於其提供的上開郵局或台中銀行帳戶所匯入的款項，可
    能為來源不明之詐欺犯罪所得，故擔心其於提領過程中，有
    可能遭遇郵局人員或銀行行員的關懷或詢問，而需杜撰不實
    的說詞，以資應付，並對「張智傑」曾提出的「平台維修」
    理由，認為欠缺說服力，擔心自己擔任車手的犯行曝光，故
    以開玩笑的說法，希冀「張智傑」提供比「平台維修」更好
    的藉口，益證被告對於其提領上開郵局或台中銀行帳戶內的
    款項，可能為詐欺犯罪所得，致會擔心杜撰的藉口，是否會
    遭到阻礙或刁難。另被告曾對提領帳戶內款項，需轉交予指
    派到場之成年女子之地點，有所意見，表示：「可以請外務
    下次改的地方嗎」、「社頭這地方比較小，我很多認識的在
    這」等語（見110年度偵字第6850號卷第52頁），顯示被告
    對於自己所從事提領的款項，可能為違法之行為，有所預見
    ，而不願遭熟識的人看見或識破，因此要求更改轉交贓款的
    地點，益證被告主觀上具有縱使所提領與轉交的款項為詐欺
    犯罪所得，亦不違背其本意之不確定故意。
　㈢依被告提供的LINE的對話紀錄，可知與被告參與本案如附表
    所示3次犯行者，尚有「張智傑」、「張雅婷客服」等2人，
    已達3人以上，被告與辯護人主張被告不知本案參與者有3人
    以上，顯屬卸責之詞，而不可採。尤其，依「張雅婷客服」
    與被告的對話內容，主要在於向被告索取金融機構帳戶之帳
    號資料，而「張智傑」與被告間的對話內容，主要在於聯繫
    被告進行確認帳戶內有無款項匯入、如何將帳戶內款項提領
    出來、如何將提領的款項前往指定地點進行轉交等有關車手
    工作事項，足認「張雅婷客服」、「張智傑」，彼此間有明
    顯的分工，而非同一人。再觀諸「張智傑」聯繫被告轉將提
    領所得詐欺贓款的過程中，「張智傑」表示：「都先給外務
    」、「外務是個女生穿：藍色外套與黑色長靴」，被告回以
    ：「好」，「張智傑」問：「大概過去要多久了」，被告回
    以：「快到了」，「張智傑」表示：「好，到了給外務打給
    我」，被告詢問：「可以請他去85c嗎」，「張智傑」回以
    ：「我應該不認識了」、「辛苦你拿去給她了」等語（見11
    0年度偵字第6850號卷第54頁），顯示被告將提領所得詐欺
    贓款轉交的對象即姓名年籍均不詳的成年女子，與使用LINE
    與被告聯繫的「張智傑」，並非同一人，因此「張智傑」為
    能掌握被告是否依指示將提領的詐欺贓款轉交予指派到場之
    人，而要求被告轉交款項後需立即通知「張智傑」，倘若「
    張智傑」即為收受款項的該不詳姓名女子，則其收受當時，
    就已知悉被告並未私吞款項，自無要求被告需立即回報的理
    由。再被告請求將轉交地點改至85度C時，「張智傑」則以
    其與該不詳姓名女子並不認識，無法聯繫該不詳姓名女子更
    改地點，故只能委屈被告前往事先指定的地點進行轉交款項
    ，凸顯「張智傑」與其他同夥間的分工細膩，「張智傑」僅
    負責聯繫擔任車手成員的被告前往提領款項，至於負責向車
    手成員收取詐欺贓款的收水成員，則非「張智傑」負責進行
    聯繫，因此有關收水成員的資料與轉交贓款地點，「張智傑
    」僅能轉達被告知悉，而無從居中協調或更改，益證該擔任
    收手成員的不詳姓名女子與「張智傑」，為不同之人，則被
    告參與如附表所示之犯行，參與人員即有被告、「張雅婷客
    服」、「張智傑」、擔任收水成員的該不詳姓名女子，而達
    3人以上。另不論是「張雅婷客服」、「張智傑」、擔任收
    水成員的該不詳姓名女子，均為被告使用行動電話進行聯繫
    或轉款款項之對象，被告對於該等成員的存在，自難諉為不
    知，故被告與辯護人辯稱被告不知參與附表所示犯行之人數
    已達3人以上云云，顯屬事後推諉卸責之詞，而不可採。
  ㈣綜上所述，本案事證已臻明確，被告與辯護人辯稱被告主觀
    上不知附表所示犯行有三人以上參與，而不構成三人以上共
    同犯詐取財罪之辯解，並無可採。從而，被告上揭加重詐欺
    取財之犯行，均堪認定，均應依法論科。
三、論罪科刑：
  ㈠本案參與詐欺取財之犯行，其人數顯有3人以上，業已認定如
    前。又刑法第339 條之4 第1 項之加重詐欺取財罪，法定本
    刑為1 年以上7 年以下有期徒刑之罪，屬洗錢防制法第3 條
    第1 款所規定之特定犯罪。是核被告所為，均係犯刑法第33
    9 條之4 第1 項第2 款之三人以上共同犯詐欺取財罪、洗錢
    防制法第14條第1 項之洗錢罪。
  ㈡被告就就告訴人洪金龍受騙匯款至其郵局帳戶內的款項，雖
    有操作ATM分多次提領情形，然係於密接之時、地為之，且
    就告訴人洪金龍而言，被告各次提領行為的犯罪目的同一，
    且侵害同一法益，各行為之獨立性極為薄弱，依一般社會健
    全觀念，在時間差距上，難以強行分開，在刑法評價上，以
    視為數個舉動之接續施行，合為包括之一行為予以評價，較
    為合理，應論以接續犯一罪。
　㈢按「共同正犯之意思聯絡，不以彼此間犯罪故意之態樣相同
    為必要，蓋刑法第13條第1 項、第2 項雖分別規定行為人對
    於構成犯罪之事實，明知並有意使其發生者，為故意；行為
    人對於構成犯罪之事實，預見其發生而其發生並不違背其本
    意者，以故意論。前者為確定故意（直接故意），後者為不
    確定故意（間接故意），惟不論「明知」或「預見」，僅係
    認識程度之差別，不確定故意於構成犯罪事實之認識無缺，
    與確定故意並無不同，進而基此認識『使其發生』或『容認其
    發生（不違背其本意）』，共同正犯間在意思上乃合而為一
    ，形成意思聯絡。原判決認具不確定故意之上訴人及甲○○，
    與具確定故意之『乙○○』、『丙○○』，就本件犯行，成立共同正
    犯，尚無不合」（最高法院103年度台上字第2320號刑事判
    決意旨參照）。是被告所為如附表所示之加重詐欺取財與洗
    錢犯行，與「張雅婷」、「張智傑」、其他姓名年籍均不詳
    之同夥間，具有犯意聯絡與行為分擔，而為共同正犯。　
　㈣「張雅婷」、「張智傑」與其他同夥為順利詐取財物，並掩
    飾犯罪所得之去向與所在，而使用被告名義申設之台中銀行
    與郵局帳戶為匯款工具，並於告訴人洪金龍受騙匯款至上開
    郵局帳戶，已極告訴人蕭鳳嬌、被害人黃春梅受騙匯款至上
    開台中銀行帳戶後，旋即聯繫被告，將之提領一空，轉交前
    述不詳姓名之成年女子，而使檢警機關難以追查告訴人胡金
    龍、蕭鳳嬌、被害人黃春梅受騙款項之去向與所在，而形成
    金流斷點，足認被告所犯如附表所示加重詐欺取財與洗錢之
    犯行，二行為間各具有局部之同一性，均屬一行為觸犯數罪
    名之想像競合犯，應依刑法第55條前段規定，各從一重之加
    重詐欺取財罪處斷
  ㈤臺灣彰化地方檢察署檢察官以110年度偵字第10666號移送併
    辦有關告訴人洪金龍部分（見原審卷第129頁至第131頁），
    與起訴內容有關告訴人洪金龍部分，為同一事實，本院自得
    併予審理。
　㈥被告所犯如附表所示之加重詐欺取財等3 罪，因所侵害者為
    不同個人之財產法益，自應以被害人數決定犯罪之罪數，而
    犯意各別，行為互殊，應分論併罰。
　㈦被告前於105年8月間，因加重詐欺取財案件，經本院以106年
    度上訴字第1087號判處應執行有期徒刑2年2月，由最高法院
    於106年12月20日以106年度台上字第3863號判決駁回上訴確
    定，並於107年10月15日執行完畢等情，業經檢察官指明並
    舉證在卷，且為被告所自承（見本院卷第91頁至第92頁），
    復有本院106年度上訴字第1087號刑事判決與臺灣高等法院
    被告前案紀錄表各1份在卷可佐（見原審卷第137頁至第162
    頁、本院卷第35頁至第39頁），而堪認定。因被告為本案之
    犯行，距離前案於107年10月15日執行完畢，未逾5年，是被
    告前受有期徒刑執行完畢後，5 年內故意再犯本件有期徒刑
    以上之罪，為累犯。被告於前案所犯罪名，與本案之犯罪，
    罪質與侵害法益雷同，顯見被告對此類型犯罪具有特別惡性
    ，且前案之執行並無顯著成效，其對於刑罰之反應力薄弱，
    適用累犯規定予以加重，不致生其所受之刑罰超過其所應負
    擔罪責，導致其人身自由因此遭受過苛之侵害，而有不符憲
    法罪刑相當原則，進而牴觸憲法第23條比例原則情形，爰依
    刑法第47條第1項規定，加重其刑。
　㈧按刑法第59條之酌量減輕其刑，必須犯罪另有特殊之原因與
    環境等等，在客觀上足以引起一般同情，認為即予宣告法定
    低度刑期尤嫌過重者，始有其適用（最高法院45年度台上字
    第1165號刑事判決參照）。又適用該條文酌量減輕其刑時，
    雖不排除審酌同法第57條各款所列之事由，惟其程度應達於
    客觀上足以引起同情，確可憫恕者，方屬相當（最高法院88
    年度台上字第4171號刑事判決可參）。經查，被告為本案犯
    行時，正值青壯，不思以正當途徑獲取財物，竟為如附表所
    示之犯行，被告負責從事提領民眾受騙款項轉交上手之車手
    工作，雖非立於主導地位，但仍屬整體犯罪行為不可或缺之
    一環，依其犯罪之情狀，客觀上並無足以引起一般同情之情
    狀，尤其，近年詐欺集團猖獗，犯罪手法惡劣，嚴重破壞社
    會成員間之基本信賴關係，政府一再宣誓掃蕩詐騙犯罪之決
    心，而被告仍為本案犯行，實屬可責，倘遽予憫恕被告而依
    刑法第59條規定減輕其刑，除對其個人難收改過遷善之效，
    無法達到刑罰特別預防之目的外，亦易使其他實施詐欺取財
    之人心生投機、甘冒風險繼續犯之，無法達到刑罰一般預防
    之目的，且被告犯後未付出任何努力彌補告訴人或被害人所
    受損害，衡諸社會一般人客觀標準，尚難謂有過重而情堪憫
    恕之情形，本院因而認被告並無適用刑法第59條規定之餘地
    ，併此敘明。
四、原審認被告涉犯如附表各編號所示之犯行，均罪證明確，適
    用洗錢防制法第14條第1項、刑法第11條前段、第28條、第3
    39條之4第1項第2款、第55條前段、第38條第2項、刑法施行
    法第1 條之1 第1 項等規定，審酌被告不僅提供金融機構帳
    戶帳號，又擔任提款車手，使詐欺等財產犯罪於社會上充斥
    橫行，且使本案各告訴人與被害人蒙受財產損失，所為實應
    嚴懲；惟考量被告於本案犯行中尚非主導犯罪之最核心角色
    ，又被告於犯後坦承部分犯行，且就洗錢犯行自白，態度非
    差，並兼衡其自述為高中肄業，有羽球教練證照，未婚，沒
    有小孩，目前與父母及弟弟同住，目前從事羽球教練工作，
    月收入為15,000元至18,000元，除了生活開銷之外，每月要
    給父母房租30,00元，車貸8,500元，及失能險每月約3,000
    元等生活狀況，與其犯罪動機、目的、手段，對本案告訴人
    與被害人造成之損害程度等一切情狀，分別量處如附表「原
    審判決主文」所示之刑，並合併定其應執行刑有期徒刑1年6
    月。並說明：⑴扣案之行動電話1支（含門號0000000000號SI
    M卡)及金融卡2張均係被告所有，用於本案犯罪所用之物，
    業據被告供明在卷，爰依刑法第38條第2項前段之規定，宣
    告沒收之。⑵被告於偵查及本院審理時均供稱：有約定以提
    領金額的4%作為報酬，但都還沒有拿到任何錢等語（見110
    年度偵字第7052號卷第228頁、原審卷第120頁），卷內亦查
    無積極證據足認被告有何犯罪所得，爰不宣告沒收。⑶洗錢
    防制法第18條雖規定：「犯第14條之罪，其所移轉、變更、
    掩飾、隱匿、收受、取得、持有、使用之財物或財產上利益
    ，沒收之」。本案告訴人蕭鳳嬌、洪金龍與被害人黃春梅等
    3人匯入被告上開台中銀行與郵局帳戶之款項，均為本案洗
    錢之標的，且該帳戶內款項已被提領，而未能實際合法發還
    被害人，但考量被告於本案提供自己帳戶，並負責提領贓款
    而犯洗錢罪及加重詐欺取財罪，然其非居於核心主導犯罪之
    地位，且於本案3次犯行過程並未實際取得犯罪所得，已如
    上述，若宣告沒收洗錢標的，尚屬過苛，爰依刑法第38條之
    2第2項之規定，不予宣告沒收。經核原判決認事用法，並無
    違誤，量刑亦屬妥適，應予維持，被告以其其不知參與本案
    3次詐欺取財犯行，人數已達3人以上，不構成刑法第339條
    之4第1項第2款之罪為由，否認加重詐欺取財犯行，而提起
    上訴，為無理由，應予駁回。
據上論斷，應依刑事訴訟法第368條，判決如主文。
本案經檢察官姚玎霖提起公訴，檢察官何昇昀移送併辦，檢察官
陳燕瑩到庭執行職務。
中　　華　　民　　國　　111 　年　　8 　　月　　2 　　日
        　　刑事第一庭   審判長 法　官  江  德  千
　　　　　　　　　　　　　　    法　官  簡  源  希
　　　　　　　　　　　 　　　   法　官  高  增  泓  
以上正本證明與原本無異。     
如不服本判決應於收受送達後20日內向本院提出上訴書狀，其未
敘述上訴理由者，並得於提起上訴後20日內向本院補提理由書（
均須按他造當事人之人數附繕本）「切勿逕送上級法院」。因疫
情而遲誤不變期間，得向法院聲請回復原狀。

                                書記官  劉  雅  玲
　　　　　　　　　　　　　　　　
中　　華　　民　　國　　111 　年　　8 　　月　　2 　　日
　　　　　　　　　　　　　　　　
附錄本判決罪科刑法條全文：
刑法第339條之4
犯第339條詐欺罪而有下列情形之一者，處1年以上7年以下有期
徒刑，得併科1百萬元以下罰金：
一、冒用政府機關或公務員名義犯之。
二、三人以上共同犯之。
三、以廣播電視、電子通訊、網際網路或其他媒體等傳播工具，
    對公眾散佈而犯之。
前項之未遂犯罰之。

洗錢防制法第2條
本法所稱洗錢，指下列行為：
一、意圖掩飾或隱匿特定犯罪所得來源，或使他人逃避刑事追訴
    ，而移轉或變更特定犯罪所得。
二、掩飾或隱匿特定犯罪所得之本質、來源、去向、所在、所有
    權、處分權或其他權益者。
三、收受、持有或使用他人之特定犯罪所得。
　　
洗錢防制法第14條
有第2條各款所列洗錢行為者，處7年以下有期徒刑，併科新臺幣
5百萬元以下罰金。
前項之未遂犯罰之。
前二項情形，不得科以超過其特定犯罪所定最重本刑之刑。
附表：
編號 犯罪事實 原審判決主文  1 「事實」欄㈢即告訴人蕭鳳嬌部分 林彥宏犯三人以上共同詐欺取財罪，累犯，處有期徒刑壹年參月。扣案之行動電話壹支（含門號0000000000號SIM卡)及金融卡貳張，均沒收。  2 「事實」欄㈠即告訴人洪金龍部分　 林彥宏犯三人以上共同詐欺取財罪，累犯，處有期徒刑壹年參月。扣案之行動電話壹支（含門號0000000000號SIM卡)及金融卡貳張，均沒收。  3 「事實」欄㈡即被害人黃春梅部分 林彥宏犯三人以上共同詐欺取財罪，累犯，處有期徒刑壹年貳月。扣案之行動電話壹支（含門號0000000000號SIM卡)及金融卡貳張，均沒收。